# 子公司吸收合并母公司，母公司留存收益是否需要还原？

提问人：叮叮当当 0223 时间：2019-08-23 14:49:04
您好，陈老师 @chenyiwei 不好意思，打扰您了！咨询您个问题：
A 公司为B 公司的母公司，A 公司和 B 公司共同出资设立 C 公司，A 公司持 C公司 40%的股权、B 公司持C 公司 60%的股权，现 B 公司拟向A 公司的母公司发股吸收合并A 公司，针对 B 公司获取的A 公司持有的C 公司的40%的股权应以何价值入账的问题；以及 A 公司还下设有 C、D、E、F 等子公司，B公司吸收合并 A 公司后，B公司持有的 C、D、E、F等子公司的股权应如何入账的问题，您作出了回复：
1 、B 公司获取的A 公司持有的 C 公司的 40% 的股权视同购买少数股权，按支付的合并对价入账。
2 、B 公司吸收合并 A公司后，B 公司持有的C、D、E、F 等子公司的股权的入账价值确定原则，参考同一控制下合并。
针对该处理方法，仍有疑问想要咨询您：在上述吸收合并中，在 B 公司合并报表层面，需要还原 A 公司的留存收益吗？A 公司的留存收益主要来源于 B 公司对其的利润分配，如在吸收合并完成之前，A 公司的留存收益未进行分配，吸收合并完成后，A 公司的留存收益将无法再进行分配，如在合并层面进行还原，是否会对投资者造成误解（B 公司合并层面的留存收益大于实际可用于分配的留存收益）？
企盼答疑解惑，万分感谢！

回答人：chenyiwei
1 、子公司 B 反向吸收母公司A，在 B 的合并报表层面，相当于母公司 A的各项业务（对 B 自身的长期股权投资除外）以同一控制下合并的方式纳入合并，并调整合并报表的前期比较数据。因此，对这些原归属母公司的业务在历史上的经营成果所形成的留存收益，在 B 的合并报表层面应予以恢复。但 A 历史上从来源于 B 的投资收益形成的留存收益，因为已经与 B对 A 的利润分配抵销，所以不存在恢复问题。
2 、对于存在反向购买、“母子颠倒” 式重组的情况，都会存在这个问题。对此，应按照证监会发布的《上市公司监管指引第 1 号——上市公司实施重大资产重组后存在未弥补亏损情形的监管要求》的要求充分披露相关信息。